【裁判字號】    94,訴緝,172
【裁判日期】    950407
【裁判案由】    公共危險
【裁判全文】
臺灣高雄地方法院刑事判決             94年度訴緝字第172號
公  訴  人  臺灣高雄地方法院檢察署檢察官
被      告  庚○○
                    （現另案於臺灣高雄監獄執行中）
指定辯護人  本院公設辯護人丁○○
上列被告因公共危險案件，經檢察官提起公訴（93年度偵字第25
128 號），本院判決如下：
    主  文
庚○○失火燒燬現供人使用之住宅，處有期徒刑參月，如易科罰
金，以參佰元折算壹日。
    事  實
一、庚○○有多次毒品、竊盜前科（均不構成累犯），與母親甲
    ○○同住於高雄市新興區○○○路202 巷5 號2 層樓磚造房
    屋租屋處，其臥房設於住處2 樓東南側窗臨八德一路202 巷
    道。庚○○本應注意床鋪上之棉被係屬易燃物品，於床上吸
    煙完畢，應將煙蒂餘火完全撲滅，不應任意丟棄於床鋪，否
    則容易引起火災，尤其其因工作緣故，不常回家過夜，如留
    置於床鋪上之煙蒂不慎引燃起火，更不易及早發現撲滅，除
    可能危及自家安全外，亦必延燒波及鄰居不特定居民之生命
    、身體及財產安全，且依當時情況並無不能注意之情事，其
    竟仍疏未注意，每每於房間抽煙完畢，均將煙蒂丟置於床鋪
    上，最後1 次係於93年6 月15日凌晨4 、5 時許，庚○○吸
    完菸後，復將未完全熄滅之煙蒂丟棄於床鋪上，致煙蒂慢慢
    蓄熱引燃床上棉被而起火燃燒，火勢由床鋪上棉被與雜物先
    行起火後，向上燒燬天花板等主體結構，火流再沿天花板竄
    燒至東北側房間之天花板，並燻黑鄰居八德一路202 巷1號
    、3 號2 戶之天花板（其內相通），嗣因鄰人發現庚○○房
    間窗戶冒出火舌濃煙，因而通報消防人員到場將火勢撲滅，
    嗣經勘查現場跡證後發現上情。
二、案經高雄市政府警察局新興分局移送臺灣高雄地方法院檢察
    署檢察官偵查起訴。
    理  由
一、上開犯罪事實，業據被告庚○○於本院審理中坦承不諱稱：
    我願意就失火罪認罪，可能是我抽菸後，將煙蒂丟在床上，
    沒有熄滅，而引燃促燃劑以致引起火災等語（審理卷頁133
    ），且高雄市政府消防局於案發後第一時間前往現場勘驗結
    果發現：現場1 樓並無燃燒現象，2 樓東南側之房間燒燬（
    按：即被告房間），2 樓東北側房間僅天花板受庚○○房間
    天花板內側竄燒火流波及延燒外，其餘並無任何燃燒現象；
    又庚○○房間除天花板燒燬外，床鋪上棉被與雜物亦有燃燒
    現象，研判由床鋪上棉被與雜物先行起火後向上燒燬天花板
    ，火流再沿天花板竄燒東北側房間天花板與八德一路202 巷
    1 號、3 號2 戶之天花板；另清理庚○○房間燒燬殘屑與天
    花板電源線路，並未發現任何短路熔痕，唯在床上雜物堆內
    發現許多煙蒂，在愈靠近棉被堆處附近碳化程度愈顯嚴重，
    本案以不排除人為因素之可能性較大；又起火處通常燃燒時
    間最久，燃燒情況會最嚴重，原則上燃燒最嚴重之處，通常
    為起火處，而依據現場燒燬之痕跡及鄰居陳述之火舌冒出處
    ，本案並無例外情形，故起火點應係庚○○房間之床鋪上；
    又煙蒂如果沒有熄滅，而旁邊又有可燃物，例如棉被，慢慢
    蓄熱，亦會起火等情，均經現場採驗人員戊○○、乙○○到
    庭證述明確（審理卷頁75、76），並有被告所不爭執證據能
    力之高雄市政府消防局火災調查書報告、火災現場勘驗紀錄
    及原因判斷書各1 份暨現場照片8 幀在卷可稽，因案發現場
    被告房間床鋪上堆積甚多煙蒂，且該處棉被、雜物燒燬最為
    嚴重，應可判斷即為最先起火地點，起火原因應即係尚未完
    全撲滅之煙蒂蓄熱延燒所致；又被告失火行為，已燒燬2 樓
    房屋之天花板等主體結構，現已無法居住，被告及母親已搬
    離上址等情，亦據證人甲○○到庭證述明確，且有現場照片
    2 幀在卷可稽（警卷頁11），則該房屋客觀上已失去其原有
    之居住效用，而已達燒燬之程度，是被告之自白乃與事實相
    符，其失火犯行，堪予認定。
二、論罪科刑：
  (一)按刑法第173 條第1 項、第2 項放（失）火燒燬現有人使用
    之住宅罪，其直接被害法益，為一般社會之公共安全，雖同
    時侵害私人之財產法益，但仍以保護社會公安法益為重，況
    放（失）火行為原含有毀損性質，而放火燒燬現供人使用之
    住宅罪，自係指供人居住房屋之整體而言，應包括墻垣及該
    住宅內所有設備、傢俱、日常生活上之一切用品。故1 個放
    （失）火行為，若同時燒燬住宅與該住宅內所有其他物品，
    無論該其他物品為他人或自己所有，與同時燒燬數犯罪客體
    者之情形不同，均不另成立刑法第175 條放（失）火燒燬住
    宅以外他人或自己所有物罪；又刑法第173 條第1 項、第2
    項放（失）火燒燬現有人所在之建築物罪，其所謂燒燬，係
    指火力燃燒，喪失物之效用而言，必須其物喪失主要效用，
    始得謂放（失）火既遂，最高法院79年台上字第1471號判例
    及76年台上字第8230號判決可資參照。被告1 個失火行為燒
    燬自己使用之2 樓住宅，同時燒燬其內之棉被、床鋪等物，
    仍屬單純1 罪。
  (二)故核被告所為，係觸犯刑法第173 條第2 項失火燒燬現供人
    使用之住宅罪。公訴人認被告係故意放火燒燬現供人使用之
    住宅，應觸犯刑法第173 條第1 項放火燒燬現有人居住住宅
    罪，然按犯罪事實應依證據認定之，無證據不得認定犯罪事
    實，刑事訴訟法第154 條第2 項定有明文。次按認定不利於
    被告之事實，須依積極證據，茍積極之證據本身存有瑕疵而
    不足為不利於被告事實之認定，即應為有利於被告之認定，
    更不必有何有利之證據，而此用以證明犯罪事實之證據，猶
    須於通常一般人均不至於有所懷疑，堪予確信其已臻真實者
    ，始得據以為不利之認定，最高法院82年度臺上字第163 號
    判決、76年度臺上字第4986號、30年度上字第816 號等判例
    意旨可資參照。公訴人認被告涉犯故意放火罪，無非係以：
    現場燒燬嚴重之棉被殘屑經送驗後，殘留有汽油類促燃劑，
    不排除係人為因素起火等語，經查：被告素行不良，有多項
    毒品、竊盜前科，雖有臺灣高等法院被告前案紀錄表在卷可
    稽，然被告平時對母親甲○○尚稱孝順，案發前擔任機車維
    修工作，並無任何動機放火，案發時因2 樓天氣炎熱，係睡
    在1 樓客廳，經鄰居己○○敲門方奪門而出等情，均經證人
    甲○○、鄰居己○○、丙○○○到庭證述在卷（頁96、122
    ），因被告家中經濟能力尚可，僅與母親相依為命，其如任
    意放火，不僅燒燬家中財物，亦可能致自己及母親喪生於火
    海，衡情應無此放火之動機；再者，被告如係以點燃汽油方
    式放火，衡情現場應會查獲裝置汽油之空瓶容器，案發現場
    應會有汽油燃燒之餘味，然勘驗人員第一時間於案發現場並
    未查獲汽油容器，亦無聞到汽油燃燒味道，均經證人戊○○
    到庭證述在卷（頁75），可見並無直接證據，證明現場係遭
    以汽油引燃縱火；又被告曾擔任機車行維修工作，其衣物、
    身體本有可能沾染汽油漬類物質，家中棉被衣物因此亦沾染
    汽油物質，亦屬可能，故現場棉被堆附近採集之殘屑，經送
    驗後留有汽油類促燃劑，尚與常情相符，而不能以此遽認係
    被告放火燒燬房屋，此外，檢察官復無法提出相當之證明方
    法，證明被告放火犯行，自不得逕以該罪相繩，檢察官起訴
    認被告觸犯刑法第173 條第1 項罪名，乃有未洽，惟其起訴
    之基本社會事實與本件事實同一，爰逕行變更起訴法條。爰
    審酌被告應注意抽菸應將煙蒂完全熄滅，不得任意置放於易
    燃物品旁，否則容易引起火災，致生公共危險，其仍疏未注
    意於此，過失情節顯鉅，又到案後初否認犯罪，犯後態度不
    佳，本不宜寬恕，然念其嗣後坦承過失，尚知改過，且因失
    火，家中亦損失慘重等一切情狀，量處如主文所示之刑，並
    諭知易科罰金之折算標準。
據上論結，依刑事刑事訴訟法第299 條第1 項前段、第300 條，
刑法第173 條第2 項、第41條第1 項前段，罰金罰鍰提高標準條
例第1 條前段、第2 條，判決如主文。
本案經檢察官辛○○到庭執行職務。
中      華      民     國    95   年    4   月    7   日
                      刑事第七庭  審判長法  官  孫啟強
                                        法  官  卓立婷
                                        法  官  蔡川富
以上正本證明與原本無異。
如不服本判決，應於收受送達後10日內向本院提出上訴書狀。
中      華      民     國    95   年    4   月    7   日
                                        書記官  邱秋珍
中華民國刑法第173條
放火燒燬現供人使用之住宅或現有人所在之建築物、礦坑、火車
、電車或其他供水、陸、空公眾運輸之舟、車、航空機者，處無
期徒刑或7 年以上有期徒刑。
失火燒燬前項之物者，處1 年以下有期徒刑、拘役或500 元以下
罰金。
第 1 項之未遂犯罰之。
預備犯第1 項之罪者，處1 年以下有期徒刑、拘役或300 元以下
罰金。


司法院資訊處製作；財團法人民間司法改革基金會備份。
